臺灣苗栗地方法院民事小額判決　九十二年度苗小字第五四八號
　　原　　　告　華南產物保險股份有限公司臺中分公司
　　法定代理人　丙○○
　　訴訟代理人　乙○○
　　複　代理人　陳楊輝
　　被　　　告　甲○○
右當事人間請求侵權行為損害賠償事件，本院於民國九十三年三月五日言詞辯論終結
，判決如下：
    主      文
被告應給付原告新臺幣貳萬陸仟肆佰參拾柒元，及自民國九十三年二月十七日起至清
償日止，按年息百分之五計算之利息。
原告其餘之訴駁回。
訴訟費用新臺幣壹仟元，由被告負擔十分之四；餘由原告負擔。
本判決第一項得假執行。
    事實及理由
壹、原告之聲明：被告應給付原告新臺幣（下同）七萬二千九百五十四元，及自起訴
    狀繕本送達翌日起至清償日止，按年息百分之五計算之利息。
貳、事實摘要：
  一、原告起訴主張：訴外人林哲民於九十年十一月十五日晚上九時五十五分許，駕
      駛原告所承保被保險人詹芳如（原告起訴狀誤為盧芳如）所有車牌號碼Ｅ九─
      九一○七號自用小客車，沿苗栗縣苗栗市○○路由北往南行駛，途經復興路與
      育英街五三巷口時，適被告駕駛車牌號碼ＬＮ－四○○二號自用小貨車，沿苗
      栗縣苗栗市○○街五三巷由西往東行駛，至上開交岔路口，因行經閃光號誌路
      口未停讓閃光黃燈之林哲民車先行，致二車發生碰撞。原告所承保上開車牌號
      碼Ｅ九─九一○七號自用小客車受損後，業經盛德汽車股份有限公司以七萬二
      千九百五十四元修繕完畢，其中零件費為三萬七千四百二十九元，工資為三萬
      二千零五十一元，營業稅為三千四百七十四元，原告已理賠在案，依保險法第
      五十三條規定，原告已代位取得損害賠償請求權。又本件車禍事故，應由被告
      負擔大部分之過失責任，林哲民至多應僅負擔百分之四十之過失比例。爰依民
      法第一百八十四條、第一百九十一條之二、第一百九十六條及保險法第五十三
      條規定，請求被告賠償如訴之聲明所示之金額及利息等語。
  二、被告則以：伊駕駛上述自用小貨車行至前揭路口時有停車慢行，並看左右來車
      ，且伊所駕車輛已過路口中心，始遭林哲民之車撞及左後方向燈；又事發時林
      哲民之車有超越雙黃線、超速、路口未減速慢行、左方車未停讓右方車先行之
      過失，是本件事故應由林哲民負責。倘認伊有過失，則伊亦僅應負擔百分之三
      十之過失責任等語，資為抗辯。
參、法院之判斷：
  一、原告主張前揭時地訴外人林哲民駕駛之自用小客車與被告駕駛之自用小貨車發
      生肇事碰撞，原告所承保詹芳如所有由林哲民駕駛之自用小客車因而受損之事
      實，業據其提出汽車出險警方案情形調查報告表、報價單、統一發票、汽車受
      損照片及汽車保險賠款滿意書等件為證（見本院卷第九至一三頁），並經本院
      依職權向苗栗縣警察局苗栗分局調取道路交通事故調查報告表及道路交通事故
      談話紀錄表查明屬實（見本院卷第四○至四三頁），堪信原告此部份主張為真
      實。
  二、惟原告主張本件林哲民雖有過失，然僅應負擔百分之四十之過失責任一節，則
      為被告所否認，並以前揭情詞置辯。經查：
  （一）「汽車行駛至交岔路口，其行進、轉彎，應依左列規定：‧‧二、車輛行至
        無號誌或號誌故障而無交通警察指揮之交岔路口，支線道車應暫停讓幹線道
        車先行。未劃分幹、支線或同為幹線道或支線道者，轉彎車應暫停讓直行車
        先行；如同為直行車或轉彎車者，左方車應暫停讓右方車先行」，道路交通
        安全規則第一百零二條第一項第二款定有明文。汽車行駛時，駕駛人應注意
        車前狀況，並隨時採取必要之安全措施，同規則第九十四條第三項亦有明定
        。本件訴外人林哲民於前揭時地沿苗栗縣苗栗市○○路由北往南方向行駛，
        被告則沿苗栗縣苗栗市○○街五十三巷由西往東方向行駛，至復興路與育英
        街五十三巷交岔路口，二車發生碰撞，為兩造所不爭執，參諸肇事時訴外人
        林哲民行進方向之號誌為閃黃燈，屬幹線道，被告行進方向之號誌係閃紅燈
        ，屬支線道等情，亦為兩造所不爭，並經本院依職權向苗栗縣警察局苗栗分
        局調取道路交通事故調查報告表核閱無誤（見本院卷第四一頁），堪信屬實
        。從而被告行駛支線道，於行經前揭路口未停讓行駛幹線道之林哲民之車先
        行，且未注意車前狀況，致與林哲民之車發生碰撞，顯已違反上開道路交通
        安全規則之規定。而訴外人林哲民行經上開交岔路口，亦未注意車前狀況，
        致其車頭撞及被告車之左後方向燈，核亦違反上開道路交通安全規則之規定
        ，均難辭其咎。綜上各情，本院認訴外人林哲民與被告對於本件車禍之發生
        均有過失。
  （二）次按道路交通安全規則第一百零二條第一項規定，依其規定旨趣觀之，係就
        汽車行駛至交岔路口時，其行進或轉彎所應依循之先後順序所為之規定，亦
        即汽車行駛至交岔路口時，首應遵守交通警察之指揮，無交通警察時，應遵
        守燈光號誌之指示，無號誌或號誌故障時，支線道車應暫停讓幹線道車先行
        ，未劃分幹、支線或同為幹線道或支線道者，轉彎車應暫停讓直行車先行，
        同為直行車或轉彎車者，左方車應暫停讓右方車先行。本件訴外人林哲民行
        駛之車道為幹線道，被告行駛之車道為支線道，已如前述，則揆諸首揭規定
        ，被告行至交岔路口自應停讓林哲民之車先行，被告辯稱林哲民為左方車未
        停讓其右方車先行，為有過失云云，委難憑採。至被告再辯稱林哲民有超速
        、超越雙黃線及路口未減速慢行之過失責任云云，未見舉證以實其說，尚難
        採信，併此敘明。
  三、按不法毀損他人之物者，被害人得請求賠償其物因毀損所減少之價額，民法第
      一百九十六條定有明文。又按請求賠償物被毀損所減少之價值，得以修復費用
      為估價標準，但以必要者為限，例如修理材料費以新品換舊品應予折舊（參照
      最高法院七十七年第九次民事庭會議決議）。本件原告所承保訴外人林哲民駕
      駛之上開車輛，因前述事故受損經送修，計支出修車費七萬二千九百五十四元
      ，其中零件材料費為三萬七千四百二十九元，工資為三萬二千零五十一元，營
      業稅為三千四百七十四元，業據原告提出盛德汽車股份有限公司報價單及統一
      發票為證（見本院卷第一○、一一頁），自堪採信。而上開受損汽車出廠年月
      係一九九八年九月（即八十七年九月，未載日以十五日計），有汽車行車執照
      在卷可稽（見本院卷第八頁），至車禍發生即受損之九十年十一月十五日止，
      計三年二月又一日，依上開說明，零件材料費三萬七千四百二十九元部分應予
      折舊，方屬公允。依行政院所頒「固定資產耐用年數表」及「固定資產折舊率
      表」規定，自用小客車耐用年數為五年，依定率遞減法每年折舊千分之三六九
      計算，並據營利事業所得稅結算申報查核準則第九十五條第八項所定「依固定
      資產提列折舊採用定率遞減法者，以一年為計算單位，其使用期間未滿一年者
      ，按實際使用之月數相當於全年之比例計算之，不滿一月者，以一月計。」上
      開受損車輛實際使用年數為三年二月又一日，應以三年三月計，是以該車更換
      零件部分之折舊額為二萬八千八百九十三元【計算式：第一年折舊額37429x0.
      369=13811，第二年折舊額（00000-00000）x0.369=8715，第三年折舊額（000
      00-00000-0000）x0.369=5499，第四年折舊額（00000-00000-0000-0000）x0.
      369x3/12=868，13811+8715+5499+868=28893，元以下四捨五入】，則扣除折
      舊後之零件費用為八千五百三十六元，是本件上開車輛之所有人詹芳如得請求
      之修理費為零件費八千五百三十六元及工資三萬二千零五十一元、營業稅三千
      四百七十四元，合計為四萬四千零六十一元。
  四、再按損害之發生或擴大，被害人與有過失者，法院得減輕賠償金額，或免除之
      ；前項規定，於被害人之代理人或使用人與有過失者，準用之，民法第二百十
      七條第一、三項定有明文。本件訴外人林哲民係車主詹芳如之使用人，且車禍
      之發生訴外人林哲民及被告同為肇事因素，均與有過失等情，業如前述。本院
      衡酌本件車禍之發生地點、撞擊點、被告為支線道車、林哲民為幹線道車等情
      ，認訴外人林哲民應負之過失責任為百分之四十，被告之過失責任為百分之六
      十，是依前開法條規定應減輕被告賠償金額百分之四十，故原告得請求被告賠
      償之金額為二萬六千四百三十七元（計算式：44061x60﹪=26437元，元以下四
      捨五入）。
  五、末按，被保險人因保險人應負保險責任之損失發生，而對第三人有損害賠償請
      求權者，保險人得於給付保險金後代位行使被保險人對於第三人之請求權，保
      險法第五十三條第一項前段定有明文。又此項法定代位權之行使，有債權移轉
      之效果，故於保險人給付賠償金額後，被保險人對於第三人之請求權即移轉於
      保險人，最高法院著有六十九年度台上字第九二三號判決足資參照。經查，原
      告業已依保險契約之約定賠付所承保之前開自用小客車修復費用等情，有原告
      提出之汽車保險賠款滿意書在卷為證，揆諸前開說明，其自得代位行使被保險
      人詹芳如對被告之損害賠償請求權。惟按損害賠償祗應填補被害人實際損害，
      保險人代位被害人請求損害賠償時，依保險法第五十三條第一項規定，如其損
      害額超過或等於保險人已給付之賠償金額，固得就其賠償之範圍，代位請求賠
      償，如其損害額小於保險已給付之賠償金額，則保險人所得代位請求者，應祗
      以該損害額為限，最高法院六十五年台上字第二九○八號判例亦可參照。經查
      ，原告固依其與被保險人詹芳如間之保險契約約定，賠付被保險人七萬二千九
      百五十四元，然本件被保險人即被害人所得請求被告賠償之必要修復費用為二
      萬六千四百三十七元等情，既如前述，稽諸前揭說明，原告所得代位被保險人
      向被告請求之損害額，亦應以二萬六千四百三十七元為限。從而，原告依侵權
      行為及保險代位之法律關係，訴請被告給付二萬六千四百三十七元，及自起訴
      狀繕本送達翌日（以被告合法收受本院言詞辯論通知書之翌日起算）即九十三
      年二月十七日起至清償日止，按年息百分之五計算之利息，於法尚無不合，應
      予准許。其逾此範圍之請求，即屬無據，應予駁回。
  六、本件係訴訟標的金額在十萬元以下之民事小額訴訟，本院判決被告敗訴部分，
      依民事訴訟法第四百三十六條之二十規定，應依職權宣告假執行。
  七、據上論結，本件原告之訴為一部有理由，一部無理由，依民事訴訟法第四百三
      十六條之二十三、第四百三十六條第二項、第七十九條前段、第四百三十六條
      之二十，判決如主文。
中　　　華　　　民　　　國　　　　九十三　　年　  　三　  　月  十九　　日
                                      苗栗簡易庭法      官 黃佩韻
正本係照原本作成。
如不服本判決，應於送達後二十日內，以判決違背法令為理由，向本院提出上訴狀並
表明上訴理由（上訴理由應表明一、原判決所違背之法令及其具體內容；二、依訴訟
資料可認為原判決有違背法令之具體事實），如於本判決宣示後送達前提起上訴者，
應於判決送達後廿日內補提上訴理由書（須附繕本）。
                                                法院書記官　鄭永媚
中　　　華　　　民　　　國　　    九十三　　年　  　三　  　月  十九　　日
